臺灣板橋地方法院民事裁定　九十一年度繼字第七九八號
　　聲　請　人　台灣土地銀行
　　法定代理人　甲○○
　　代　理　人　丙○○
右聲請人聲請對被繼承人乙○○選任遺產管理人事件，本院裁定如左：
    主　　　文
選任陳葦峻（男、民國○○年○月○○日生、身分證統一編號：Ｚ00000000
0號、籍設台北縣樹林市○○街二○七號十四樓之五）為被繼承人乙○○（男、民國
○○○年○月○日生、身分證統一編號：Ｚ000000000號、生前籍設台北縣
樹林市○○街二○七號十四樓之五）之遺產管理人。
程序費用由被繼承人乙○○之遺產負擔。
    理      由
一、按繼承開始時，繼承人之有無不明，而無親屬會議或親屬會議未於一個月內選定
    遺產管理人者，利害關係人或檢察官得聲請法院選任遺產管理人，並由法院依公
    示催告程序，定六個月以上之期限，公告繼承人，命其於期限內承認繼承；又被
    繼承人之所有繼承人均拋棄其繼承權者，亦準用關於無人承認繼承之規定，民法
    第一千一百七十七條、第一千一百七十八條第二項、第一千一百七十六條第六項
    定有明文。
二、本件聲請意旨略以：被繼承人乙○○（男、民國○○○年○月○日生、身分證統
    一編號：Ｚ000000000號、生前籍設台北縣樹林市○○街二○七號十四
    樓之五）於九十年五月十日死亡，因其所有繼承人全部拋棄繼承，無法依民法第
    一千一百七十七條選定遺產管理人，聲請人為被繼承人之債權人，因對被繼承人
    之財產強制執行中，為使執行程序能繼續進行，爰以利害關係人身分，聲請選任
    被繼承人之遺產管理人等語。
三、本件聲請人主張被繼承人陳正美於九十年五月十日死亡，其所有繼承人全部拋棄
    繼承，聲請人為其債權人之事實，業據其提出乙○○之戶籍謄本、本院民事庭准
    予拋棄繼承備查函文及中長期放款借據、授信約定書為證，復經本院依職權調取
    本院九十年度繼字第四六○號、九十一年度繼字第四四五號被繼承人乙○○之繼
    承人等拋棄繼承事件案卷核閱無訛，自堪信為真實。
四、從而，聲請人以債權人之利害關係人身分聲請選任被繼承人乙○○之遺產管理人
    ，核與首揭規定尚無不合。經核陳葦峻為被繼承人乙○○之長子，有本院九十年
    度繼字第四六○號拋棄繼承事件案卷所附戶籍謄本及繼承系統表可憑，雖其已拋
    棄繼承，但對遺產遺債情況瞭解應較深，就被繼承人之財產管理較為方便，並就
    遺產管理人職務之遂行，有所助益，且其既已拋棄繼承，要不致有利害偏頗之虞
    ，為保障債權人之利益及期程序之公正、公信起見，本院認以選任被繼承人之長
    子陳葦峻為被繼承人乙○○之遺產管理人為適當。
五、又被繼承人乙○○之繼承人既均拋棄繼承，其遺產依民法第一千一百七十六條第
    六項準用關於無人承認繼承之規定，依同法第一千一百八十五條規定，於清償債
    權並交付遺贈物後，如有賸餘，應歸屬國庫。
六、至聲請人雖聲請選任財政部台灣省北區國稅局為被繼承人乙○○之遺產管理人，
    惟按聲請法院選任遺產管理人，法院有裁量權，不受聲請人之拘束，可依職權選
    任適當之管理人。而選任遺產管理人須考慮其適切性，亦即除管理遺產須公平外
    ，應以對遺產遺債情況瞭解較深者為優先選任。又先順序繼承人均拋棄其繼承權
    時，其次順序繼承人或第四順序之繼承人均拋棄其繼承權者，固準用關於無人承
    認繼承之規定，惟因此類拋棄繼承事件，多屬遺債大於遺產，形同破產，允宜儘
    量避免選任財政部國有財產局為遺產管理人，有司法院七十四年十月十五日（七
    四）院臺廳一字第０五七八六號函示可參。且繼承承人與被繼承人關係密切，了
    解被繼承人之財產狀況，故仍應自被繼承人之繼承人或親屬中選任遺產管理人最
    為適宜。設若被繼承人之繼承人等親屬無任遺產管理人之意願，法院亦得依職權
    選任適當之人為遺產管理人。準此，本件既有被繼承人之長子陳葦峻可任被繼承
    人之遺產管理人，自宜避免選任財政部台灣省北區國稅局為遺產管理人，附予敘
    明。
七、依非訟事件法第八條第二項，民事訴訟法第七十八條，裁定如主文。
中　　　華　　　民　　　國　　　九十一　　年　　 十一 　  月　 二十五 　日
                                      臺灣板橋地方法院家事法庭
~B法　　　官　郭光興
右為正本係照原本作成
如對本裁定抗告須於裁定送達後十日內向本院提出抗告狀
中　　　華　　　民　　　國　　　九十一　　年　　 十一 　  月　 二十五 　日
~B法院書記官　尤秋菊
